臺灣高等法院刑事判決　　　　　　　　93年度上易字第1771號
上　訴　人　臺灣板橋地方法院檢察署檢察官
被　　　告　戊○○
　　　　　　丁○○
　　　　　　己○○
上列上訴人因被告恐嚇取財案件，不服臺灣板橋地方法院93年度
易字第246 號中華民國93年9 月1 日第一審判決（起訴案號：臺
灣板橋地方法院檢察署93年度偵字第2125號），提起上訴，本院
判決如下：
    主  文
原判決關於戊○○、丁○○、己○○部分均撤銷。
戊○○、丁○○、己○○共同以強暴脅迫使人行無義務之事及妨
害人行使權利，各處拘役伍拾日，如易科罰金均以佰元折算壹
日。
    事  實
一、緣黃樹清（已死亡，業經原審判決公訴不受理在案）認因乙○○個人因素，致其仲介乙○○與他人約定販賣發票之交易
    無法履行，而使其受有兄弟費及車馬費共新臺幣（下同）五
    萬元之損失，為向乙○○索討此五萬元，竟夥同戊○○、丁○○及己○○，於九十三年一月五日上午八時許，共同前往
    臺北縣永和市○○路○段一四一號二樓乙○○及丙○○住處
    ，適乙○○正欲外出而在樓下遇到黃清樹等四人，乙○○因
    害怕，旋轉身返回二樓住處，並與其母緊閉門鎖不敢出門，
    詎黃樹清、戊○○、丁○○及己○○等四人為逼使乙○○及
    丙○○開門，竟基於妨害人行使權利及使人行無義務之事之
    犯意聯絡，由丁○○將丙○○置於住處門口之鞋子往樓下丟
    棄，戊○○則上至頂樓將丙○○住處之水塔關閉，而共同以
    此強暴方式，妨害乙○○及丙○○飲用自來水及使用鞋子之
    權利。己○○並以親筆紙條寫「阿坤，有什麼事可以跟我談
    ，躲避無用」等語，塞入門縫。迨至當日下午四、五時許，
    乙○○及丙○○出面後，黃樹清、戊○○、丁○○及己○○
    ，明知丙○○並無義務替乙○○代付任何款項，卻接續其前
    犯意，分別跟圍乙○○、丙○○，而以此方式使其二人心理
    受有威脅感之脅迫方式，使丙○○應允渠等所提出之付款期
    限及金額，並交付一千元與戊○○，而使丙○○行此無義務
    之事。後渠四人始悻然離去，嗣經乙○○及丙○○報警處理
    ，於同年一月八日晚間六時三十分許，逮捕前往上址丙○○
    住處取款二萬元之戊○○及丁○○，並當場起出丙○○所交
    付之二萬元。
二、案經乙○○、丙○○訴由臺北縣政府警察局永和分局移送臺
    灣板橋地方法院檢察署檢察官偵查起訴。
    理  由
壹、證據能力之判斷：
一、按被告以外之人於審判外之言詞或書面陳述，除法律有規定
    者外，不得作為證據，刑事訴訟法第一百五十九條固定有明
    文。惟被告以外之人於審判外之陳述，雖不符同法第一百五
    十九條之一至之四之規定，而經當事人於審判程序同意作為
    證據，法院審酌該言詞陳述或書面陳述作成時之情況，認為
    適當者，亦得為證據。又當事人、代理人或辯護人於法院調
    查證據時，知有第一百五十九條第一項不得為證據之情形，
    而未於言詞辯論終結前聲明異議者，視為有前項之同意，此
    亦據同法第一百五十九條之五規定甚明。
二、查本件同案被告黃樹清（已死亡）、告訴人乙○○、丙○○
    於警詢及偵查中之供述，均為審判外之陳述而屬傳聞證據，
    且不符刑事訴訟法第一百五十九條之三之規定，惟檢察官、
    被告就前開審判外之陳述，迄於本院言詞辯論終結前均未聲
    明異議，而本院審酌渠等於陳述作成時之情況，核無違法取
    證及證明力明顯過低之瑕疵，亦認為以之作為證據為適當，
    故依諸上開規定，上開同案被告、告訴人前開審判外之陳述
    ，得為證據。
貳、實體方面：
甲、有罪部分：
一、訊據被告戊○○、丁○○及己○○均否認有何犯行，其各辯
    解如下：
  (一)被告戊○○辯稱：一月五日上午八點多，伊和黃樹清、丁○○、己○○一起去乙○○家，是黃樹清說他和乙○○有財務
    糾紛，叫伊開車載他去，未恐嚇乙○○付五萬元，也未說不
    給錢就死定了，沒有看到丁○○把丙○○的鞋子丟到樓下，
    伊有上去頂樓，但沒有關掉水塔，在現場沒有看到己○○寫
    字條，那張字條是到法院才看到的，當天我們有拿到一千元
    ，還款的字條是伊代筆寫的，一月八日丙○○打電話給黃樹
    清說錢已經準備好了，叫黃樹清過去拿，據黃樹清說乙○○
    欠他五萬元沒還云云。
  (二)被告丁○○辯稱：當天伊與他們一起去，但馬上就離開到別
    的地方去睡覺，沒有聽到五萬元和死定了的話，也沒有把丙○○的鞋子丟到樓下，丙○○的鞋子是一開始黃樹清從樓上
    拿下來的，伊要回去的時候，丙○○問我她的鞋子在哪裡，
    伊說在樓下有看到，就去幫她撿回來，沒有看到己○○、戊○○寫字條，也沒有看到他們拿一千元，一月八日伊沒有去
    乙○○家，所以不知道二萬元的事云云。
  (三)被告己○○辯稱：當天是黃樹清邀伊去的，說是為了發票的
    事，伊聽黃樹清說乙○○欠他五萬元，但沒有聽到要讓乙○○死定了的話，也沒有看到丁○○把丙○○的鞋子丟到樓下
    ，伊有寫字條，用意是要幫乙○○調解，叫他不要再拖了，
    戊○○的字條是他們達成協議之後才寫的，一月八日伊沒有
    去乙○○家云云。
二、惟查：
　(一)右揭事實，業據證人即告訴人乙○○於警詢中指陳：九十三
　  年一月五日約早上八時許，剛要出門走到樓下馬路時，遇到
    「連仔」及「阿清」等人，當時對方很兇，叫我把錢交出來
    ，我很害怕便往家裡跑，就把門關上，當時丙○○也在場，
    他們就把我家門口外的鞋子等物品往樓下丟，還把我家自來
    水關閉，使我們無水可用，後我母親便將他身上一千元交給
    「連仔」，「連仔」並隨後在一張白紙上簽名並寫上一月五
    日、一千元，一月八日二萬五千元、二月八日八千元、三月
    八日八千元、四月八日八千元，及留下電話，說他們會再來
    收錢等語（偵查卷第二六、二七頁），於檢察官偵訊時稱：
    那天我要下樓買香煙，發現他們在下面堵我，我跑回家把門
    鎖鎖起來，等到下午四、五點，還有人上樓關水，丟鞋子，
    丟鞋子者應係阿華」等語（偵查卷第八六頁），原審審理中
    復續證稱：當天早上我要下樓買香煙，在樓下遇到他們，我
    就上樓回家把門關起來，然後他們就把我家樓上的水關起來
    ，把我媽媽的鞋子拿到樓下去等情（原審卷第一三五頁）。
  (二)證人即告訴人丙○○亦於警詢證稱：「九十三年一月五日上
    午八時許，在永和市○○路○段一四一號二樓，當時我兒子
    突然匆忙跑回家並趕緊關上門，然後我就聽到門外有人猛敲
    門，我兒子不敢開門，然後他們又把我家門外的鞋子等物丟
    到樓下，又到頂樓把我家水塔的水關掉，不讓我們用水，到
    下午五點，我跟他們說我身上只有一千元，他們就將一千元
    拿走，然後「連仔」就寫一張紙條，寫著規定於一月八日還
    二萬五千元、二月八日、三月八日、四月八日三次各還八千
    元等語（偵查卷第二九頁反頁），並於原審審理中證述：九
    十三年一月五日早上乙○○下樓買香煙，他說遇到壞人就回
    家把門關起來，後來我們就整天不敢出門，偵查卷第三十七
    頁字條是被告戊○○所寫叫我們分期付款；我與乙○○離的
    比較遠，大約二十公尺，他們圍住乙○○要錢，丁○○圍住
    我，我要走，他一直不讓我走；他圍住我不讓我走，一直說
    他自己的事情；黃樹清都是跟乙○○談話，沒有跟我說，他
    談什麼話我離得很遠，所以聽不清楚，己○○在路上，他並
    沒有做什麼事情，我沒有注意到他在做什麼，因為我心裡很
    亂，戊○○一直跟我們要錢等情綦詳（原審卷第一四二頁、
    第一四三至一四五頁）。
  (三)並有被告己○○自承係其所載內容為「阿坤，有什麼事可以
    跟我談，躲避無用」之字條，及被告戊○○自承係其所寫內
    載有如事實欄所載分期付款之字條附卷可佐（偵查卷第三七
    頁、第四０頁）。
  (四)又被告戊○○於警詢中供稱：鞋子是「阿華」丟的，水塔的
    水是我關的，我們的目的是要「阿崑」開門；因為「阿崑」
    無法償還，所以她媽媽答應幫他付，答應一月八日先付二萬
    五千元，然後二月八日、三月八日及四月八日均付八千元，
    分期款紙條係我寫的，有拿到一千元等語無訛（偵查卷第九
    頁、第十頁），足證告訴人前開指訴非虛。而若非被告等人
    先關閉水塔及丟棄告訴人鞋子，迫使告訴人二人出面，復於
    告訴人二人出面後以跟圍之方式使告訴人受有威脅之感覺，
    丙○○何以願代償乙○○尚存爭議之債務（此部分詳後敘）
    ？是被告等人先以強暴之方式妨害告訴人行使權利，後以脅
    迫方式使告訴人丙○○行無義務之事，洵屬無疑。
  (五)至被告戊○○及丁○○雖於原審及本院審理中一再否認有丟
    鞋子及關水塔之行為，然被告戊○○於本院審理中承認其有
    上到頂樓，被告丁○○則稱其幫丙○○撿回鞋子云云（見前
    開其二人之辯解），則被告戊○○若未關水塔何以無故到告
    訴人住處之頂樓？被告丁○○又何以知悉尋回丙○○之鞋子
    ？足見其二人所辯，洵難採信。
  (六)再參酌共同被告黃樹清於檢察官偵查中供述：（問：為何會
    在九十三年一月五日去乙○○家中？）戊○○為計程車司機
    ，順道載我去，丁○○是與我一起住，我怕他睡覺，才叫他
    一起去，而己○○是我跟他講，他自己跑去等語（偵查卷第
    七九頁反頁），顯見被告戊○○、丁○○及己○○均係應黃
    樹清之邀一同前往告訴人住處索債者無疑。被告己○○於本
    院準備程序中稱：伊係應黃樹清之邀去當見證人而已云云，
    顯係飾卸之詞，亦非可取。
  (七)綜上，本件事證明確，被告三人前開犯行堪予認定。
三、論罪科刑：
  (一)按刑法第三百零四條第一項稱「強暴」者，乃以實力不法加
    諸他人之謂，惟不以直接施諸於他人為必要，即間接施之於
    物體而影響於他人者，亦屬之（最高法院八十六年度台非字
    第一二二號判決參酌）。本件被告戊○○、丁○○、己○○
    與已死亡之黃樹清，為逼使告訴人出面，竟關閉告訴人住處
    水塔及丟棄告訴人之鞋，顯係以不法實力間接施諸於物體而
    影響告訴人之心理，使之產生不安，依諸前開判決意旨，自
    屬強暴行為，且前揭關閉水塔及丟棄鞋子之行為，足以妨害
    告訴人飲用自來水及使用鞋子之權利，亦無置疑；再丙○○
    與被告等人並無何債權債務關係，此觀諸全卷事證至明，被
    告竟以脅迫方式，使丙○○交付一千元及同意依照戊○○所
    擬分期付款方式履行，自係使丙○○行無義務之事無訛。是
    核被告所為，係犯刑法第三百零四條第一項之以強暴脅迫使
    人行無義務之事及妨害人行使權利之罪。被告三人與已死亡
    之黃樹清間有犯意之聯絡及行為分擔，為共同正犯。又被告
    等人先後以強暴妨害人行使權利及以脅迫方式使人行無義務
    之事之行為，係基於單一犯意接續為之，應屬單純一罪。且
    被告等人以一強暴行為妨害告訴人二人行使權利，係一行為
    觸犯數罪名之想像競合犯，應從一重處斷。
  (二)至起訴書所引用之法條固未敘及刑法第三百零四條，然其於
    犯罪事實欄內已詳載「由丁○○將丙○○置於住處門口之鞋
    子往樓下丟棄，戊○○則至頂樓將丙○○住處之水塔關閉」
    「致丙○○及乙○○心生畏懼，而於當日下午四、五時許，
    與渠等協調付款期限及金額，戊○○並稱為表現誠意要丙○○先交付部分金額，丙○○遂將身上僅有之一千元交與戊○○，戊○○並親筆書寫丙○○應還款之期限及金額」等事實
    ，顯已就被告三人以強暴妨害人行使權利及以脅迫方式使人
    行無義務之事部分據為起訴範圍，是僅屬起訴法條漏引甚明
    ，故本院自得予以審判，合此說明。
  (三)爰審酌被告三人為逼使告訴人出面，竟以關閉水塔及丟棄鞋
    子之強暴方式，迫使告訴人出面協調，所用手段足使告訴人
    產生恐懼，影響告訴人居住自由，及其犯罪之動機並其他素
    行、犯後態度等一切情狀，各量處如主文所示之刑，並諭知
    易科罰金之折算標準，以資警惕。
乙、不另為無罪諭知部分：
一、公訴意旨另以：被告戊○○、丁○○及己○○與黃樹清意圖
    為自己不法之所有，並基於恐嚇取財之犯意聯絡，於九十三
    年一月五日上午八時許，至臺北縣永和市○○路○段一四一
    號二樓乙○○及丙○○住處，藉故佯稱因乙○○之個人因素
    無法履行交易之約定，導致黃樹清受有兄弟費及車馬費共五
    萬元之損失為由，要求乙○○之母丙○○於期限內償還五萬
    元，否則將強行押走乙○○，並揚言如不還錢將來讓渠等遇
    見乙○○時，將讓乙○○「死定了」等語恐嚇丙○○，使丙○○將身上僅有之一千元交與戊○○，戊○○並親筆書寫丙○○應還款之期限及金額，渠四人始悻然離去，嗣經乙○○
    及丙○○報警處理，始於同年一月八日晚間六時三十分許，
    逮捕前往上址丙○○住處取款二萬元得手之戊○○及丁○○
    ，並當場起出丙○○交付之二萬元；因認被告三人另涉犯刑
    法第三百四十六條第一項之恐嚇取財嫌。
二、按犯罪事實應依證據認定之，無證據不得認定其犯罪事實；
    不能證明被告犯罪者，應諭知無罪之判決，刑事訴訟法第一
    百五十四條第二項、第三百零一條第一項分別定有明文。又
    事實之認定應憑證據，如未能發現相當證據，或證據不足以
    證明，自不能以推測或擬制之方法，為裁判基礎（最高法院
    四十年度台上字第八六號判例參照）。又認定不利於被告之
    事實，需依積極證據，茍積極證據不足為不利於被告事實之
    認定時，即應為有利於被告之認定，更不必有何有利之證據
    。又刑事訴訟上證明之資料，無論其為直接證據或間接證據
    ，均須達於通常一般人均不致於有所懷疑，而得確信其為真
    實之程度，始得據為有罪之認定，若其關於被告是否犯罪之
    證明未能達此程度，而有合理性懷疑之存在，致使無從形成
    有罪之確信，根據「罪證有疑，利於被告」之證據法則，即
    不得遽為不利被告之認定，其以情況證據（即間接證據）斷
    罪時，尤須基於該證據在直接關係上所可證明之他項情況事
    實，本乎推理作用足以確證被告有罪，方為合法，不得徒憑
    主觀上之推想，將一般經驗上有利被告之其他合理情況逕予
    排除，此觀諸最高法院七十六年度台上字第四九八六號、三
    十二年度上字第六七號判例意旨亦甚明顯。
三、公訴人認被告戊○○、丁○○及己○○涉犯共同恐嚇取財罪
    嫌，無非以：被告戊○○、丁○○、己○○及黃樹清於警詢
    及偵訊時之供述、告訴人乙○○及丙○○於警詢及偵訊時之
    指訴、被告戊○○所寫分期還款字條及收受二萬元之收據各
    一張、告訴人丙○○所抄寫之紙鈔號碼表及該二萬元紙鈔翻
    拍照片各一張、該二萬元交由丙○○保管之贓物認領保管單
    一張、被告己○○所寫「阿坤，有什麼事可以跟我談，躲避
    無用」紙條一張、告訴人指認被告四人之照片各一張等為其
    論據。惟訊之被告戊○○、丁○○及己○○均堅決否認有何
    恐嚇取財犯行，並以前開甲之一所載各詞置辯。
四、經查：
  (一)按告訴人之告訴本以使被告受刑事訴追為目的，故其陳述是
    否與事實相符，自應調查其他證據以資審認，苟其所為攻擊
    之詞尚有瑕疵，則在此瑕疵未予究明以前，即不能遽採為斷
    罪之基礎（最高法院六十九年度台上字第一五三一號判例參
    照）。
  (二)查被告戊○○、丁○○、己○○及黃樹清前往告訴人乙○○
    住處之目的，乃因被告黃樹清認為告訴人乙○○欠伊五萬元
    之債務，故找被告戊○○等人同往，而關於此項債務之發生
    原因，被告黃樹清係稱：「因為乙○○賣發票，要我幫忙介
    紹，九十二年十二月我找一位綽號『阿義』的朋友，他說他
    有朋友叫『陳經理』要買發票五百萬．．．於是我將乙○○
    的電話給他（阿義），原本我朋友告知我買發票五百萬價錢
    為百分之八，而．．．乙○○以百分之六要賣出，我朋友阿
    義因為這樣無法得到百分之二價錢差額，又造成我朋友阿義
    與其朋友陳經理之間怨隙，結果買賣發票就不成，聲稱要找
    他，於是我包了一個二萬六千元的紅包給阿義才平息。後來
    乙○○說他要付我這筆錢，結果卻避不見面，我這當中車輛
    往返及其他開銷費用共五萬元」（偵查卷第一八頁反面至第
    一九頁），而告訴人乙○○則稱：「連仔及阿清又介紹一名
    『陳經理』跟我買六、七百萬的發票，我們說好以百分之六
    為佣金，結果交易無法成立，連仔及阿清因此怪我使該筆交
    易失敗，他們聲稱已包二萬六千元的紅包給陳經理，而且他
    們兄弟的交通費、精神賠償等等，叫我要賠他們五萬元。」
    「甲○○打電話給我，說有人要買發票，叫我帶一本發票過
    去．．．阿清知道這個消息後，隔天我就收到一通電話，問
    我們是否要賣發票，要買六百萬，問我佣金怎麼算？行情為
    百分之八，我算你百分之六，我認為這是阿清找人設計我，
    隔天阿清找我去他家，罵我說把生意搞砸了」（偵查卷第二
    五頁、第八五頁反面至第八六頁）。則雙方就告訴人乙○○
    曾以發票金額百分之六的價錢出賣發票（惟其後交易不成）
    ，而黃樹清係扮演居間媒介販賣發票之角色，並且包二萬六
    千元之紅包給陳經理等情之供述並無二致，顯見黃樹清與乙○○間確有因仲介買賣發票所生費用損失之爭議存在屬實，
    是黃樹清所稱之債務，顯並非盡屬黃樹清憑空杜撰者。從而
    ，黃樹清以此認知，認告訴人乙○○應賠償五萬元之損失，
    並據以向告訴人索討，已難認其本身有何為自己不法所有之
    意圖。況被告戊○○、丁○○、己○○係應黃樹清之邀共同
    前往索討此款項，業如前述，而渠三人就黃樹清與乙○○之
    債務糾紛，亦係聽自黃樹清所言，亦據渠三人供承一致，是
    渠三人更無何有意圖為自己不法所有之認識。則縱渠三人與
    黃樹清對告訴人有何恐嚇言詞，亦與刑法第三百四十六條第
    一項恐嚇取財罪之構成要件有間。
  (三)復者，互核共同被告黃樹清與告訴人乙○○前開所述，二人
    就告訴人乙○○就是否必須負擔因買賣發票不成所衍生之五
    萬元債務，雙方容有歧見，則渠等對於引發此次尋釁討債之
    原因事實既有相互對立之利害關係，本即難以期待告訴人為
    對被告等人有利之陳述，另告訴人丙○○為乙○○之母，與
    乙○○具有相同利害關係，是除有其他證據可資佐證，否則
    即不能遽將該二人之指訴採為論罪之基礎。而按告訴人乙○○及丙○○雖均指訴被告戊○○、丁○○、己○○及黃樹清
    等人共同對伊恐嚇取財，並有在警局就被告四人進行指認之
    照片各一張為憑，惟查被告戊○○、丁○○及己○○於警詢
    、偵訊及原審及本院審理中均堅決否認曾經出言恫稱：「須
    於期限內償還五萬元，否則將強行押走乙○○」、「如不還
    錢，將來讓渠等遇見乙○○時，將讓乙○○死定了」等語，
    而共同被告黃樹清於警詢及偵訊中亦均否認此情，故雙方所
    言究竟何者為真，自待斟酌。
  (四)而查證人即告訴人乙○○於警詢中固稱：「．．．，我就把
    門關上，他們就在外面吼叫說，錢不拿出來被他們抓到我就
    死定了，．．．對方還是要我母親交出錢，不然要我簽下五
    十萬元本票，否則抓到我一定把我押走，……」云云（偵查
    卷第二八頁）。惟綜觀證人即告訴人乙○○於原審中所述，
    並未一語敘及其與其母躲在其住處內時，被告三人與黃樹清
    有出言恐嚇之言詞，而證人丙○○自警詢至原審所證述各節
    均未曾提及此節，故乙○○前揭警詢中所指被告恐嚇之情節
    ，既先後不一，且無其他佐證可憑，自難採信。
  (五)至證人即告訴人丙○○於警詢中雖稱：「．．．出門準備要
    到派出所報案，突然有五個人上前來圍住我兒子，．．．他
    們揚言如果未按照規定時間內還錢，他們就要將我兒子押走
    ，．．．云云（偵查卷第二九頁反頁）；而證人即告訴人乙○○於原審審理中亦證述：他們說不給錢就要把我們押到公
    司去，是連仔說的，．．．在路上被他們四人圍起來，就是
    在這時講如果不給錢就押到公司的話」云云（原審卷第一三
    六頁）。然證人即告訴人丙○○於原審審理時係稱：「我與
    乙○○離的比較遠，大約二十公尺，他們圍住乙○○要錢，
    丁○○圍住我，我要走，他一直不讓我走」「他圍住我不讓
    我走，一直說他自己的事情」「黃樹清都是跟乙○○談話，
    沒有跟我說，他談什麼話我離得很遠，所以聽不清楚，己○○在路上，他並沒有做什麼事情，我沒有注意到他在做什麼
    ，因為我心裡很亂，戊○○一直跟我們要錢」等語（見原審
    第一四三至一四五頁），顯見丙○○並未聽聞黃樹清與乙○○談話之內容，被告等人亦未於路上對其揚言要押乙○○之
    事，已見其於警詢中前揭所供述情節是否屬實，堪值存疑，
    要難採為被告等人不利之證據。且丙○○於原審所述被告等
    人在路上圍繞其與乙○○之各自位置及作為，亦與告訴人乙○○所陳有間。故丙○○及乙○○前揭指述被告等人恐嚇之
    情節，自互有不一，復乏其他證據佐證，自難單憑其二人具
    有瑕疵之指述遽認被告等人有該恐嚇之言語。
  (六)至被告戊○○所寫分期還款之字條及收受二萬元之收據各一
    張、告訴人丙○○所抄寫之紙鈔號碼表及該二萬元紙鈔之翻
    拍照片各一張、該二萬元交由丙○○保管之贓物認領保管單
    一張、被告己○○所寫「阿坤，有什麼事可以跟我談，躲避
    無用」之紙條一張等，均僅能證明被告等人於右揭時地向告
    訴人索討債務及取得款項之事實，然不足為被告等人有出言
    恐嚇之依據。
五、綜上，本案並無其他積極證據足資認定被告戊○○、丁○○
    及己○○涉有恐嚇取財罪嫌，惟此部分行為如成立，被告三
    人前經認定屬實之強制罪犯行，則係屬此恐嚇取財犯行之手
    段，二者間具有實質上之裁判上一罪關係，從而本院不另為
    無罪之諭知，合此說明。
丙、撤銷改判之理由：原審認不能證明被告三人有恐嚇取財之犯
    行而為無罪之諭知，固非無見，然原審漏未審酌起訴書所敘
    「丁○○將丙○○置於住處門口之鞋子往樓下丟棄，戊○○
    則至頂樓將丙○○住處之水塔關閉」「丙○○及乙○○心生
    畏懼，而於當日下午四、五時許，與渠等協調付款期限及金
    額，戊○○並稱為表現誠意要丙○○先交付部分金額，丙○○遂將身上僅有之一千元交與戊○○，戊○○並親筆書寫丙○○應還款之期限及金額」等事實，被告等人係犯有刑法第
    三百零四條之以強暴妨害人行使權利及脅迫使人行無義務之
    事之罪，而遽併為無罪之判決，殊有未洽。檢察官上訴意旨
    仍執前詞指稱被告等人犯有恐嚇取財罪，固有未當，然認被
    告等人另涉犯刑法第三百零四條之強制罪，則有理由，是原
    判決既有上開可議之處，仍應由本院予以撤銷並自為判決。
據上論斷，應依刑事訴訟法第369 條第1 項前段、第364 條、第
299 條第1 項前段，刑法第304 條第1 項、第28條、第55條前段
、第41條第1 項，罰金罰鍰提高標準條例第1 條、第2 條，判決
如主文。
本案經檢察官賴俊雄到庭執行職務。
中　　華　　民　　國　　94　　年　　5 　　月　　31　　日
　　　　　　　　　刑事第二十庭審判長法　官  陳貽男
　　　　　　　　　　　　　　　　　  法　官  高明哲
　　　　　　　　　　　　　　　　　  法　官  許仕楓
以上正本證明與原本無異。
不得上訴。
                                    書記官  劉貞達
中　　華　　民　　國　　94　　年　　6 　　月　　3 　　日
附錄本案論罪科刑法條全文
刑法第304 條第1 項：
以強暴、脅迫使人行無義務之事或妨害人行使權利者，處3 年以
下有期徒刑、拘役或300 元以下罰金。
